【裁判字號】    99,上訴,1091
【裁判日期】    990923
【裁判案由】    妨害性自主
【裁判全文】
臺灣高等法院臺中分院刑事判決        99年度上訴字第1091號
上  訴  人  臺灣南投地方法院檢察署檢察官
上  訴  人
即  被  告  甲○○
選任辯護人  蔡順居律師
上列上訴人因被告妨害性自主案件，不服臺灣南投地方法院99年
度訴字第123號中華民國99年4月30日第一審判決（起訴案號：臺
灣南投地方法院檢察署99年度偵字第96號），提起上訴，本院判
決如下：
    主    文
上訴駁回。
    犯罪事實
一、 甲○○於民國九十六年五月間，在南投縣（以下均不引縣
     ）南投市○○里○○○道○道場認識Ａ女（代號為000
     00000〔起訴書誤載為00000000，應予更正〕，八十三年八
     月生，真實姓名年籍均詳卷）並進而交往成為男女朋友。
     嗣分別於九十八年一月十七日某時許、同年月二十四日某
     時許、同年月三十一日某時許、同年二月七日某時許、同
     年月十四日某時許、同年月二十一日某時許、同年月二十
     八日某時許、同年三月七日某時許、同年月十四日某時許
     、同年月二十一日某時許及同年月二十八日某時許，甲○
     ○明知Ａ女是時均仍為十四歲以上未滿十六歲之女子，竟
     各基於對十四歲以上未滿十六歲之女子為性交之犯意，在
     其位於南投市○○○路四二五巷六二號住處之二樓房間內
     ，經Ａ女同意，以其陰莖插入Ａ女陰道，對Ａ女為性交行
     為共十一次。嗣因Ａ女懷孕並於九十八年十月二十八日產
     下一子，經南投縣政府社會處接獲通報並報警處理而查悉
     上情。
二、案經Ａ女之母Ａ１（代號為00000000Ａ，真實姓名年籍均詳
    卷）訴由南投縣政府警察局婦幼警察隊報請臺灣南投地方法
    院檢察署檢察官偵查起訴。
    理   由
甲、證據能力之說明：按被告以外之人於審判外之陳述，雖不符
    合前四條（即刑事訴訟法第一百五十九條之一至一百五十九
    條之四）之規定，而經當事人於審判程序同意作為證據，法
    院審酌該言詞陳述或書面陳述作成之情況，認為適當者，亦
    得為證據。當事人、代理人或辯護人於法院調查證據時，知
    有第一百五十九條第一項之情形，而未於言詞辯論終結前聲
    明異議者，視為有前項之同意，刑事訴訟法第一百五十九條
    之五定有明文。經查本件公訴人、被告、辯護人於本件言詞
    辯論終結前均未就被告以外之人於審判外之陳述聲明異議，
    本院審酌該言詞或書面之陳述作成之情況，認為適當得為證
    據，先此敘明。
乙、實體部分：
一、上開事實業據上訴人即被告甲○○（以下均稱被告）於警、
    偵訊及原審、本院審理時均坦承不諱，核與證人即被害人Ａ
    女於警詢及偵訊中之證述（參見警卷第一頁至第三頁；臺灣
    南投地方法院檢察署九十八年度他字第八一六號偵查卷第一
    一頁至第一二頁）及證人即告訴人Ａ１於警詢中之供證（參
    見警卷五頁至第六頁）情節相符，並有證人即被害人Ａ女指
    認被告之個人戶籍及相片影像資料表一紙、南投縣政府九十
    八年十一月九日府社工婦幼字第０９８０２３５２８５０號
    函影本一紙、南投縣政府警察局婦幼隊去氧核醣核酸採樣通
    知書、勘察採證同意書、去氧核醣核酸樣本採集單各一紙、
    刑事案件證物採驗紀錄表、內政部警政署刑事警察局九十九
    年一月十四日刑醫字第０９８０１７４８２７號鑑驗書影本
    各一紙（見警卷第一二頁、第一六頁至第一九頁；臺灣南投
    地方法院檢察署九十九年度偵字第九六號偵查卷第四頁及其
    背面）在卷可佐，另有被害人Ａ女之性侵害案件被害人代號
    與真實姓名對照表、告訴人Ａ１之代號與真實姓名對照表及
    行政院衛生署南投醫院出生證明書各一紙（均另行封存）附
    卷可憑，事證明確，被告犯行洵堪認定，依法應予論科。
二、論罪科刑部分：
(一)、被告甲○○所為，係犯刑法第二百二十七條第三項之對於十
    四歲以上未滿十六歲之女子為性交罪。（刑法第二百二十七
    條第三項之罪，係針對被害人之年齡所設之特別處罰規定，
    不另依兒童及少年福利法第七十條第一項規定加重其刑）。
(二)、本案罪數問題：
    按集合犯罪指在犯罪構成要件中，本即預定有數個同種類
      之行為將反覆實行之犯罪，觀諸刑法第二百二十七條第三
      項所定之對於十四歲以上未滿十六歲之女子為性交罪之構
      成要件中，並無收集犯、常業犯、職業犯或營業犯等在文
      意上即有反覆為同一行為之涵意在內，其與刑法第二百二
      十一條強制性交等之主要構成要件悉為「性交行為」，自
      不得認立法者就刑法第二百二十七條第三項之姦淫幼女罪
      之所謂「性交行為」與刑法第二百二十一條強制性交行為
      不同，而預定有同種類之犯罪行為反覆實施之意，致在刑
      法妨害性自主罪章內就主要犯罪構成要件中之「性交」行
      為為相異之見解，本案被告之犯行當非集合犯行，應屬至
      明。
    按接續犯罪係指行為人主觀上出於單一犯意，著手實行單
      一行為，該行為分數個舉動接續進行，各舉動間在時間、
      空間上有密切關係，持續侵害同一法益，以實現一個犯罪
      構成要件而言，次再就被告各個犯罪行為而言，其各次之
      性交行為，均係為滿足各該次之犯意，且於該次犯意滿足
      後，該次行為即已完成，而被害人之是否同意性交，亦係
      於各次為之，是各次性交均為各自獨立之行為，各具獨立
      性，難認其各次性交行為係基於單一犯意而有時間之密接
      性，被告對Ａ女為十一次性交行為，時間既可明顯區隔，
      顯見被告犯意個別，依法應分論併罰，辯護人為被告辯以
      被告犯行應為上開二種犯罪類型而為包括一罪，容有誤會
      。
三、上訴駁回之說明：原審法院因認被告之罪證明確，適用刑法
    第二百二十七條第三項、第五十一條第五款之規定，並審酌
    被告：(1)未有前科紀錄，素行尚佳，此有臺灣高等法院被告
    前案紀錄表一份在卷可考；(2)為滿足自身慾望而履與心智發
    育尚未臻健全，智慮淺薄，欠缺完全性自主判斷能力之未滿
    十六歲之Ａ女發生性交行為，進而使Ａ女受孕產下一子，嚴
    重影響Ａ女身心健全成長，並破壞Ａ１與Ａ女家庭之完整性
    ，當受相當苛責；(3)考量被告與Ａ女係男女朋友關係，係於
    未違反Ａ女之意願下與Ａ女發生性行為，惡性尚非重大；(4)
    雖Ａ女表示不願追究且現已與被告及所生嬰兒一同住居，然
    告訴人Ａ１堅決表明不願原諒被告；(5)被告犯後坦承犯行，
    已具悔意等一切情狀，另說明公訴人雖具體求處應執行有期
    徒刑二年六月過重之理由，各量處有期徒刑2月，定應執行
    有期徒刑1年8月，以示懲儆。另說明本案被告甲○○是否准
    以易服社會勞動為檢察官之職權，無庸為新舊法比較及本件
    是否強制治療須待執行期滿而定，核其認事用法均無違誤，
    量刑亦屬妥適，應予維持。被告上訴未提出任何有利之事證
    ，其上訴為無理由，另檢察官依告訴人之請求，以被告所為
    使被害人受害甚深，復未能和解賠償、道歉，認不具悔意，
    因認原審量刑太輕，而提起上訴，惟查原審已審酌被告犯罪
    之一切情狀，量刑妥適，檢察官上訴亦無理由，均應予以駁
    回。
四、不予宣告緩刑及聲請傳喚Ａ女駁回之理由：末按法院對於具
    備緩刑要件之刑事被告，認為以暫不執行刑罰為適當者，固
    得宣告緩刑，為刑法第七十四條第一項所明定；惟暫不執行
    刑罰之是否適當，應由法院就被告之性格、犯罪狀況、有無
    再犯之虞及能否由於刑罰之宣告而策其自新等一切情形，予
    以審酌裁量，此亦屬法院得依職權自由裁量之事項。經查本
    案被告前曾於九十年間因犯刑法第二百二十七條之罪經台灣
    南投地方法院判處有期徒刑一年九月，緩刑二年確定，有台
    灣高等法院被告前案紀錄表一件在卷可憑，詎於緩刑期滿後
    再犯同一罪名，顯見前開刑之宣告並未因而使其心生警惕而
    有策其自新之效果，自不宜於本案再予宣告緩刑，再則本案
    被害人固然與其母溝通不良而不願與母親同住，而較有意願
    留在被告家中照顧其與被告所生之小孩，目前被害人居住於
    被告家中，生活情形大致無虞匱乏，惟被害人世未深（現
    甫滿十六歲），大部分事情皆順從被告之意見，且無獨立謀
    生之能力，業經本院囑託南投縣政府對被告、被害人家庭作
    家庭訪視，經南投縣政府制有訪視報告一份在卷可憑，是被
    告倘入監服刑對被害人之情緒、生活自當造成重大衝擊，恐
    對其母更難諒解，惟本案被害人既未成年，依法由其父母任
    法定監護人，由於其法定監護人即Ａ女母親始終未能放棄追
    究被告刑責，被告亦未能與被害人母親達成和解，而犯罪人
    之刑事處遇，主要在維護社會公平正義，並期能矯正被告之
    行為，是否宣告緩刑既以被告之性格、犯罪狀況、有無再犯
    之虞及能否由於刑罰之宣告而策其自新為裁量標準，自難捨
    本逐末，而以被害人所為意見之表達、被害人家庭功能之失
    序狀況及被害人與被告共同養育子女之現實問題作為是否宣
    告緩刑之單一標準，是本院認被告既有上開刑事前科紀錄，
    且未能與被害人母親達成和解，而本案所宣告之刑仍有以義
    務勞動代替刑罰之可能，認不宜再予宣告緩刑，期能促被告
    記取教訓警惕守法，辯護人為被告辯稱本案因被害人住在被
    告家中，與被告共同育有一子及被害人需要被告照料等情狀
    ，認宜為緩刑之宣告，尚非得採。又本案被告業經坦承犯行
    ，且與被害人所指相符，被告於上訴狀內聲請傳喚被害人無
    非在為被告求取輕刑或緩刑，本院認上開訪視報告既足以使
    本院明瞭被告與被害人家庭狀況，自無傳喚被害人到庭之必
    要，亦附此敘明。
五、據上論斷，應依刑事訴訟法第368條，判決如主文。
本案經檢察官李月治到庭執行職務。
中    華    民    國    99    年    9     月    23    日
            刑事第六庭    審判長法  官  李  文  雄
                                法  官  黃  小  琴
                                法  官  陳  如  玲                          
以上正本證明與原本無異。     
如不服本判決應於收受送達後10日內向本院提出上訴書狀，其未
敘述上訴理由者，並得於提起上訴後10日內向本院補提理由書（
均須按他造當事人之人數附繕本）「切勿逕送上級法院」。

                                書記官  陳  信  和

中    華    民    國    99    年    9     月    23    日

司法院資訊處製作；財團法人民間司法改革基金會備份。
